臺灣臺北地方法院刑事判決　　　　　　　 93年度自字第282號
自　訴　人　乙○○
代　理　人　吳光陸律師
被　　　告　丙○○
上列被告因詐欺案件，經自訴人提起自訴，本院判決如下：
    主  文
丙○○無罪。
    理  由
一、自訴意旨略以：被告丙○○（原名陳董熹）係鈦格科技股份
    有限公司（下簡稱鈦格公司）董事長，因知悉自訴人乙○○
    為中興大學法商學院退休教授有退休金，自民國91年間起基
    於為自己不法所有之概括犯意，明知自己座落於屏東縣屏東
    市○○段○○段1264-2號之土地已於91年1月25日經法院查封
    ，竟藉由甲○○介紹，到自訴人位於新店市之住處訛稱其財
    產甚多，經營多宗企業，持多張支票向自訴人訛借現金
    4,786,650元。
    詎該支票均因存款不足及拒絕往來退票，自訴人向其追討，
    被告於92年2月1日出具保證書，允諾於92年7月前分期清償
    ，然未履行，且關閉公司離去，對自訴人催討均不理會，自
    訴人始知受騙，因認被告涉有詐欺罪嫌等語。
二、按犯罪事實應依證據認定之，無證據不得認定其犯罪事實；
    不能證明被告犯罪者，應諭知無罪之判決，刑事訴訟法第15
    4 條第1項、第301條第1項分別定有明文。又事實之認定，
    應憑證據，如未能發現相當證據，或證據不足以證明，自不
    能以推測或擬制之方法，以為裁判基礎（最高法院40年台上
    字第86號判例參照）。而自訴人之自訴，係以使被告受刑事
    訴追為目的，是其陳述是否與事實相符，仍應調查其他證據
    以資審認（最高法院52年台上字第1300號判例參照）。次按
    刑法第339條詐欺罪之成立，以意圖為自己或第三人不法所
    有，以詐術使人將本人或第三人之物交付為要件。若並無不
    法所有之意圖，即不得以該罪相繩。且認定犯罪事實所憑之
    證據，雖不以直接證據為限，間接證據亦包括在內，然而無
    論直接證據或間接證據，其為訴訟上之證明，須於通常一般
    之人均不致有所懷疑，而得確信其為真實之程度者，始得據
    為有罪之認定，倘其證明尚未達到此一程度，而有合理之懷
    疑存在而無從使事實審法院得有罪之確信時，即應由法院為
    諭知被告無罪之判決（最高法院76年台上字第4986號判例參
    照）。
三、本件自訴人認被告涉犯詐欺罪嫌，無非係以被告開立支票退
    票明細、屏東地政事務所異動索引影本、被告之名片影本、
　　被告所開支票及退票理由單影本、被告允諾分期清償之保證
　  書影本及自訴人所發之存證信函及律師函影本在卷，為其論
    據。
四、訊據被告丙○○堅決否認涉有詐欺犯行，辯稱：其係透過甲
    ○○向自訴人借款，自88年起向自訴人借款，均有借有還，
    直到91年鈦格公司受到廠商倒債的牽連，公司週轉較為困難
    ，鈦格公司先前向銀行借款購入辦公室，92年付不出利息，
　　於93年經銀行向法院聲請拍賣，公司只好於93年5、6月關閉
　  。其個人房地亦於93年10月份，被銀行聲請法院拍賣，其承
    認曾向自訴人陸續借4,786,650元，對於未還款感到抱歉，
    但其確實未曾到過自訴人的住所，均都透過甲○○向自訴人
    借錢。至於自訴人所提之名片係其92年底才使用的，91年不
    可能持有該名片，亦不可能據此詐欺自訴人，其賺到錢，一
    定會還款等語，經查：
    （一）被告與自訴人間之借貸關係自88年起即有借有還，此
          有丙○○匯款紀錄影本、存摺影本在卷可憑，自訴人
          亦不否認。
    （二）被告於91年間未曾與自訴人接觸過，均係由甲○○代
          理鈦格公司向自訴人借款，而甲○○係將款項交付予
          陳曉芳，迄鈦格公司無法還款時，自訴人才與被告接
          觸之事實，亦經證人甲○○到庭證述明確（見本院94
          年3月22日審判筆錄），而鈦格公司實際上確實有營
          運，且於自訴人借款時確實有房地資產，扣除向銀行
          抵押貸款，尚餘二、三千萬之價值，鈦格公司係因事
          後被大陸廠商倒債，週轉困難，始無法還款之事實，
          亦據證人甲○○證述屬實，甲○○並證稱其亦幫助被
          告而貸款五百多萬元予被告，迄今仍認被告並無詐欺
          之行為，並願意為被告就此債務為保證，且簽發本票
          交付自訴人等語明確。
    （三）至自訴人所提出之名片，經被告否認曾於91 年持以
          行使，自訴人亦不否認，本件被告亦透過甲○○而與
          自訴人達成和解，綜上所述，本件無法證明被告於委
          託甲○○向自訴人借款時主觀上有為自己或第三人不
          法所有之意圖，客觀上自訴人於借款時並未與甲○○
          有所接觸，無法證明被告有何施用詐術之行為，此純
          屬民事上之糾葛，僅係未依債務本旨履行給付，尚
      　　難以詐欺罪相繩。本件自訴人所指之證據尚不足以證
　        明被告等有何詐欺犯行，依卷內資料復查無其他積極
          證據足資證明被告等涉有詐欺罪嫌，本件不能證明被
          告犯罪，依法應為無罪之諭知。
據上論斷，應依刑事訴訟法第343條、第301條第1項，判決如主
文。
中　　華　　民　　國　　91　　年　　3 　　月　　31　　日
　　　　　　　　　刑事第十二庭  審判長法　官　李英豪
                                      法  官  胡宏文
                                      法  官  沈君玲
以上正本證明與原本無異。
如不服本判決，應於判決送達後10日內，向本院提出上訴狀。
　　　　　　　　　　　　　　　　      書記官　張富
中　　華　　民　　國　　94　　年　　3 　　月　　31　　日
